【裁判字號】    89,上,50
【裁判日期】    890704
【裁判案由】    拆屋還地
【裁判全文】
臺灣高等法院臺南分院民事判決  八十九年度上字第五十號
      上  訴  人  甲   ○
                  乙   ○
      右二人共同
      訴訟代理人  邱川崎律師
      被上訴人    丙  ○      .
                  己○○      .
                  丁○○      .
                  戊○○      .
右當事人間請求拆屋還地事件，上訴人對於中華民國八十八年十二月十五日臺灣嘉義
地方法院八十八年度訴字第四○二號判決提起上訴，本院判決如左：
    主    文
上訴駁回。
第二審訴訟費用由上訴人負擔。
    事    實
甲、上訴人方面：
  一、聲明：求為判決：
    (一)原判決廢棄。
    (二)被上訴人應將坐落嘉義縣梅山鄉○○○段四三八之一八號林地內如原判決附圖
      （一）所示甲部分約○．○一三三公頃地上鐵皮磚造房屋拆除並將該地交還與
      上訴人及其他全體共有人。
    (三)第一、二審訴訟費用由被上訴人負擔。
    (四)上訴人願供擔保，請准予宣告假執行。
  二、陳述：
    (一)查坐落嘉義縣梅山鄉○○○段四三八之一八號林地面積○．二七六七公頃土地
      ，為兩造與葉繳之繼承人葉盛、葉木源、葉詹隨、黃葉陶、林茂霖、林茂琛、
      黃葉月、葉碧蓮、葉代興、葉素英共有，此有土地登記謄本可稽，詎被上訴人
      未經全體共有人之同意，於民國八十七年六月間擅自將共有土地上之筍寮等予
      以拆除，興建鐵皮磚造房屋，經上訴人異議阻止均置之不理，上訴人依法自得
      本於所有權訴請被上訴人拆除房屋，將土地交還上訴人及其他全體共有人。
    (二)原審判決駁回上訴人之請求，無非以依內政部土地測量局所為測量圖所示Ａ部
      分鐵皮磚造房屋，並未越界使用系爭土地，查嘉義縣水上地政事務所與內政部
      土地測量局所為之測量成果，所示Ｂ即越占系爭土地部分之面積雖同為一○平
      方公尺，但其佔用位置則不同，兩所機關測量繪製成果圖之位置與同所四三八
      號土地之界線之距離互異，從而上訴人對於該等測量成果仍存有疑義，懇請再
      予函請內政部土地測量局根據日據時代所留下之測量定點重新測量，以期明確
      。
    (三)查原判決附圖（一）所示Ｂ部分房屋確係被上訴人拆除筍寮後所建築，有證人
      林振明可資佐證，且該房屋目前係鐵皮浪板屋頂，與Ａ部分之屋頂所蓋鐵皮相
      同，有照片可證。查建物材質不同，並不能證明Ｂ部分房屋非被上訴人拆除筍
      寮後再行建造，原審判決認定有誤。
    (四)地號四三八之一八之土地有分管，上訴人於系爭土地上有建物，而被上訴人佔
      用的位置不是他分管的位置，其所佔超過長七公尺，並非僅超過十平方公尺。
      （參見五月十五日準備程序筆錄）
  三、證據：除引用原審證據外，另提出照片乙張，並聲請訊問證人林振明。
乙、被上訴人方面：
  一、聲明：求為判決： (一)上訴駁回。(二)第二審訴訟費用由上訴人負擔。
  二、陳述：除與原判決記載相同者，茲引用之外，被上訴人丙○補稱：伊的房子蓋
      在嘉義縣梅山鄉○○○段四三八之六地上，原判決附圖（一）Ａ部分是伊分管
      的範圍。系爭地號四三八之一八之土地伊有四分之一持分，但被上訴人四人中
      僅伊為共有人，其餘三人並非共有人。系爭土地雖是共有，但有分管，上訴人
      也有佔用該地。依測量結果該地上原判決附圖（一）Ｂ部分紅點處係伊的父親
      口頭上分給伊的，當時並沒有書具分管契約，但有鬮書可證明有分管。分產後
      是伊在該處蓋石綿瓦房屋，與伊之子己○○、丁○○、戊○○無關，現在該地
      上沒有筍寮及豬舍（參見八十九年三月二十七日、五月十五日準備程序筆錄）
      。系爭房屋是原來就有的老屋，並非筍寮重建，不須拆除。
三、證據：引用原審證據
    理    由
一、本件上訴人起訴主張：坐落嘉義縣梅山鄉○○○段四三八之一八號，林，面積○
    ．二七六七公頃土地為兩造與葉繳之繼承人葉盛、葉木源、葉詹隨、黃葉陶、林
    茂霖、林茂琛、黃葉月、葉碧蓮、葉代興、葉素英共有，詎被上訴人未經全體共
    有人同意，於八十七年六月間擅自將共有土地上之筍寮等拆除，興建鐵皮磚造房
    屋，經上訴人異議、阻止均不置理，上訴人自得本於所有權訴請被上訴人拆除房
    屋，將土地交還上訴人及其他全體共有人等語。
二、被上訴人則以：系爭土地在四十四年間即已分立並使用迄今，被上訴人所蓋原判
    決附圖（一）Ａ所示的鐵皮磚造二層樓房，是在葉厚分給被上訴人丙○的部分，
    並未越界；原判決附圖（一）Ｂ所示紅點部分的亦為葉厚分給被上訴人丙○的，
    為其分管之部分，筍寮是原來就有的老屋，並非重建，不須拆除等語，資為抗辯
    。
三、查系爭土地係兩造與訴外人葉繳共有之土地，嗣葉繳死亡，由其繼承人葉盛、葉
    木源、葉詹隨、黃葉陶、林茂霖、林茂琛、黃葉月、葉碧蓮、葉代興、葉素英繼
    承而共有，業據提出土地登記簿謄本、葉繳之繼承系統表、戶籍謄本為證，並為
    被上訴人所不爭執，應可信為真實。
四、查：(一)上訴人起訴所主張之如原判決附圖（一）所示甲部分，即為內政部土地測
    量局所測如原判決附圖（二）所示Ａ部分之鐵皮磚造屋，為上訴人於原審陳明在
    卷，並為被上訴人所承認，被上訴人承認附圖（二）所示Ａ部分鐵皮磚造房屋為
    其等所興建，惟辯稱該部分建物並未占用系爭土地。查此部份業經原審法院依據
    現場勘驗及竹崎地政事務所、內政部土地測量局先後到場測量結果，前開房屋並
    無越界使用梅山鄉○○○段四三八─一八地號土地，有勘驗筆錄及嘉義縣竹崎地
    政事所土地複丈成果圖、內政部土地測量局土地鑑定書（含圖）附於原審卷可憑
    ，應為真實。上訴人雖否認測量結果為正確，並聲請根據日據時代所留下的三角
    點測量重新測量，惟系爭土地既依上訴人聲請，由嘉義竹崎地政事務所、內政部
    土地測量局先後到場測量，且內政部土地測量局為求測量精確，先用精密電子測
    距經緯儀，在系爭土地附近周圍施測圖根點，經計算檢核閉合後作為該測區之控
    制點，然後以該圖根點為基點，施測系爭土地附近之界址點、使用坵形位置，將
    各點施測計算之數值坐標輸入電腦，經自動繪圖儀展繪於鑑測原圖上，然後依據
    嘉義縣竹崎地政事所保管之地籍圖謄繪本案有關土地地籍圖經界線，與前項成果
    核對檢核後，測定於鑑測原圖上，作成鑑定圖，業經該局於前揭土地鑑定書中敘
    述甚詳，已無重新測量必要；而上訴人所主張之三角點歷經長久時間，是否仍在
    原地點未變動，已非無疑，上訴人復未能舉證證明前開測量有何錯誤，且被上訴
    人主張測量時均由上訴人陪同測量人員指界之情，為上訴人所不否認，則上訴人
    空言指摘原測量結果，即難採信。
五、另上訴人雖主張原判決附圖（二）所示Ｂ部分房屋係被上訴人拆除筍寮後所建，
    惟為被上訴人否認，證人林振明復證稱其並不清楚現場筍寮是否舊屋或有無重建
    等語，尚難據為對上訴人有利之認定，上訴人是項主張亦不足採。
六、從而被上訴人所興建如原判決附圖（二）所示Ａ部分鐵皮磚造屋既未占有系爭土
    地，Ｂ部分尚難證明為被上訴人所建，則上訴人依民法第七百六十七條前段、第
    八百二十一條、第一千一百四十八條之規定訴請被上訴人拆除地上物並返還土地
    予全體共有人，即屬無據，應予駁回。原審為上訴人敗訴之判決，並駁回其假執
    行之聲請，經核於法並無不合，上訴意旨求予廢棄改判，為無理由，應駁回其上
    訴。
七、據上論結，本件上訴為無理由，依民事訴訟法第四百四十九條第一項、第七十八
    條判決如主文。
中      華      民      國    八十九    年      七      月    四    日
                                    臺灣高等法院臺南分院民事第一庭
~B1        審判長法官  黃  崑  宗
~B2              法官  袁  靜  文
~B3              法官  楊  子  莊
右為正本係照原本作成。
如對本判決上訴，須於判決送達後二十日內向本院提出上訴狀；未表明上訴理由者，
應於上訴後二十日內向本院提出理由書。
中      華      民      國    八十九    年      七      月    五    日
~B1        法院書記官  周  美  莉


司法院資訊處製作；財團法人民間司法改革基金會備份。
